【裁判字號】    98,交易,544
【裁判日期】    981231
【裁判案由】    肇事逃逸罪等
【裁判全文】
臺灣臺中地方法院刑事判決             98年度交易字第544號
公  訴  人  臺灣臺中地方法院檢察署檢察官
被      告  丙○○
上列被告因肇事逃逸罪等案件，經檢察官提起公訴（98年度調偵
字第348 號），本院判決如下：
    主    文
丙○○駕駛動力交通工具肇事，致人受傷而逃逸，處有期徒刑陸
月，如易科罰金，以新臺幣壹仟元折算壹日。緩刑貳年，並應向
指定之政府機關、政府機構、行政法人、社區或其他符合公益目
的之機構或團體提供壹佰小時之義務勞務，緩刑期間付保護管束
。
被訴過失傷害部分不受理。
    犯罪事實
一、丙○○於民國98年2 月26日凌晨1 時29分許（起訴書誤載為
    晚間），駕駛其姐曾燕茹所有車牌號碼7125-WA 號自用小貨
    車，沿臺中市○○區○○路由東往西方向行駛，行駛至該路
    與環中路交岔路口時，本應注意車前狀況，隨時採取必要之
    安全措施，而依當時天候晴、夜間有照明、柏油路面乾燥無
    缺陷、亦無障礙物、視距良好，並無不能注意之情事，適有
    乙○○駕駛車牌號碼5612-DN 號自用小客車，沿臺中市○○
    區○○路同向行駛在左前方，亦疏未注意變換車道時，應讓
    直行車先行，並注意安全距離，行駛至上開交岔路口時因前
    方有等待左轉由廖志強所駕駛車牌號碼4365-LK 號自用小客
    車停在路口而向右偏駛，丙○○竟疏未注意車前狀況而往前
    行駛，致所駕駛之上開小貨車車頭撞及乙○○所駕駛上開小
    客車之右前車門，乙○○所駕駛之小客車左前車頭再撞及在
    左方由廖志強所駕駛之上開小客車右前車門，乙○○因而受
    有右肩及下背部挫傷之傷害（過失傷害部分業據乙○○撤回
    告訴，詳後述) 。詎丙○○明知其肇事致乙○○受傷後，竟
    未下車察看並採取救護或其他必要措施，亦未協助將乙○○
    送醫，旋即駕駛上開小貨車離開肇事現場而逃逸。嗣經警依
    廖志強所提供之車號，而循線查獲丙○○，始查悉上情。
二、案經乙○○訴由臺中市警察局第六分局報請臺灣臺中地方法
    院檢察署檢察官偵查起訴。
    理    由
甲、有罪部分：
壹、程序方面
    按被告以外之人於審判外之言詞或書面陳述，除法律有規定
    者外，不得作為證據，刑事訴訟法第159 條固定有明文，惟
    被告以外之人於審判外之陳述，雖不符同法第159 條之1 至
    之4 規定，而經當事人於審判程序同意作為證據，法院審酌
    該言詞陳述或書面陳述作成時之情況，認為適當者，亦得為
    證據；又當事人、代理人或辯護人於法院調查證據時，知有
    第159 條第1 項不得為證據之情形，而未於言詞辯論終結前
    聲明異議者，視為有前項之同意，同法第159 條之5 亦定有
    明文。其立法意旨在於傳聞證據未經當事人之反對詰問予以
    核實，原則上先予排除，惟若當事人已放棄詰問或未聲明異
    議，基於證據資料愈豐富，愈有助於真實發現之理念，且強
    化言詞辯論原則，法院自可承認該傳聞證據例外擁有證據能
    力。經查，本判決所引用之下列非供述證據及證人乙○○、
    廖志強於警詢中之陳述，性質上均屬傳聞證據，惟被告於本
    院準備程序時表示無意見，同意作為證據（見本院卷第20頁
    ），且檢察官及被告於本院審理中調查證據時，知有刑事訴
    訟法第159 條第1 項不得為證據之情形，亦未於言詞辯論終
    結前聲明異議（見本院卷第33頁），且本院審酌上開言詞陳
    述或書面陳述作成時之客觀情況均無不當，並無不宜作為證
    據之情事，則依刑事訴訟法第159 條之5 之規定，認均具有
    證據能力。
貳、實體方面
一、上開肇事逃逸之犯罪事實，業據被告丙○○於本院審理時坦
    承不諱，核與證人即告訴人乙○○於警詢、偵查中及證人廖
    志強於警詢時所證述之情節相符，復有臺中市○○○道路交
    通事故初步分析研判表、道路交通事故現場圖、道路交通事
    故調查報告表(一)(二)各1 份、臺中市○○○道路交通事故談話
    紀錄表3 份、臺中市警察局第六分局交通分隊道路交通事故
    補充資料表1 紙、照片19張、國軍臺中總醫院附設民眾診療
    服務處診斷證明書、國軍臺中總醫院急診室臨時診斷證明單
    、國軍臺中總醫院98年10月19日醫中企管字第0980004824號
    函暨檢附乙○○病歷各1 份附卷可稽（見警卷第19頁至第40
    頁、第45頁、本院卷第23頁至第26頁），足認被告之自白核
    與事實相符，自堪採為論罪之依據。綜上所述，本案事證明
    確，被告肇事逃逸之犯行堪以認定，自應依法論科。
二、核被告丙○○所為，係犯刑法第185 條之4 之駕駛動力交通
    工具肇事，致人受傷而逃逸罪。爰審酌被告駕車疏未注意採
    取必要之安全措施，致與告訴人所駕駛之小客車發生車禍而
    肇事，並致使告訴人受有傷害，而於肇事後，擅行離開現場
    ，影響告訴人即時救護之時機，危及告訴人之生命、身體，
    實屬不該，惟念其犯後坦承犯行，尚知悔悟，且已與告訴人
    乙○○調解成立，有臺中市北屯區調解委員會調解書1 紙在
    卷可憑（見本院卷第37頁），賠償告訴人所受損害，態度良
    好等一切情狀，量處如主文所示之刑，並斟酌本案犯罪情節
    、被告之經濟狀況及智識程度等情，諭知以新臺幣1,000 元
    折算1 日之易科罰金折算標準。又被告前未曾因故意犯罪受
    有期徒刑以上刑之宣告，有臺灣高等法院被告前案紀錄表及
    臺灣臺中地方法院檢察署刑案資料查註紀錄表各1 份在卷可
    稽，其因一時失慮偶罹刑典，且參諸被告業已與告訴人達成
    調解在案，已如前述，經此起訴、審判程序及刑之宣告，理
    當知所警惕，信無再犯之虞，本院因認所宣告之刑以暫不執
    行為適當，併予諭知緩刑2 年，以啟自新。又被告前已有酒
    醉駕車之公共危險前科紀錄，有臺灣高等法院被告前案紀錄
    表1 份在卷可參，再為本件公共危險之犯行，顯見其守法觀
    念尚有不足，為使被告於緩刑期間內，深知戒惕，避免緩刑
    之宣告遭撤銷，且導正其行為與法治之觀念，併宣告其於緩
    刑期間內，向指定之政府機關、政府機構、行政法人、社區
    或其他符合公益目的之機構或團體提供100 小時之義務勞務
    並依刑法第93條第1 項第2 款之規定，應於緩刑期間付保護
    管束，期使被告於義務勞務過程及保護管束期間確切明瞭其
    行為所造成之損害，培養正確法治觀念，並深自惕勵。至於
    被告究應向何政府機關、政府機構、行政法人、社區或其他
    符合公益目的之機構或團體提供義務勞務，屬執行之問題，
    應由執行檢察官斟酌全案情節及各公益團體、政府機關、政
    府機構、行政法人或社區之需求，妥為指定，併此敘明。
乙、公訴不受理部分：
一、公訴意旨另以：被告丙○○於98年2 月26日凌晨1 時29分許
    （起訴書誤載為晚間），駕駛車牌號碼7125-WA 號自用小貨
    車，沿臺中市○○區○○路由黎明路往安和路方向行駛，於
    行經臺中市○○路與環中路口時，本應注意車前狀況，隨時
    採取必要之安全措施，而依當時情形，又無不能注意之情事
    ，竟疏未注意及之，而貿然前行，適同一時、地，有告訴人
    乙○○駕駛車牌號碼5612-DN 號自用小客車，同向沿西屯路
    往安和路方向行駛，亦應注意變換車道時，應讓行進中直行
    車先行，並應看清無往來車輛始得通行，亦疏未注意及之，
    貿然向右切出，由於雙方均有上述之疏失，遂於前揭交岔路
    口處發生碰撞，告訴人乙○○所駕駛之上開自小客車亦因而
    碰撞行駛在其右側，由廖志強所駕駛之車號4365-LK 號自小
    客車，告訴人乙○○因而受有下背及右肩鈍挫傷之傷害，因
    認被告尚涉犯刑法第284 條第1 項前段之過失傷害罪嫌等語
    。
二、按告訴乃論之罪，告訴人於第一審辯論終結前，得撤回其告
    訴；告訴經撤回者，法院應諭知不受理之判決；刑事訴訟法
    第238 條第1 項及第303 條第3 款分別定有明文。
三、本件被告丙○○因過失傷害案件，經檢察官提起公訴，認被
    告係犯刑法第284 條第1 項前段之過失傷害罪，依同法第28
    7 條前段之規定，須告訴乃論。茲因被告已與告訴人乙○○
    調解成立，告訴人並具狀撤回其告訴，有其聲請撤回告訴狀
    及臺中市北屯區調解委員會調解書各1 紙在卷可稽（見本院
    卷第36、37頁），揆諸前開說明，自應為諭知不受理之判決
    。
據上論斷，應依刑事訴訟法第299 條第1 項前段、第303 條第3
款，刑法第185 條之4 、第41條第1 項前段、第74條第1 項第1
款、第2 項第5 款、第93條第1 項第2 款，判決如主文。
本案經檢察官甲○○到庭執行職務。
中    華    民    國    98    年    12    月    31    日
                  刑事第十七庭  審判長法  官  陳玉聰
                                      法  官  簡芳潔
                                      法  官  劉惠娟
以上正本證明與原本無異。
如不服本判決，應於收受送達後10日內向本院提出上訴書狀（應
敘述具體理由並附繕本）。
上訴書狀如未敘述理由，應於上訴期間屆滿後20日內補提理由書
於本院。
                                      書記官  王崑煜
中    華    民    國    98    年    12    月    31    日
附錄本判決論罪科刑之法條：
刑法第185條之4
駕駛動力交通工具肇事，致人死傷而逃逸者，處6 月以上5 年以
下有期徒刑。

司法院資訊處製作；財團法人民間司法改革基金會備份。
